【裁判字號】    95,訴,2960
【裁判日期】    951229
【裁判案由】    違反槍砲彈藥刀械管制條例
【裁判全文】
臺灣高雄地方法院刑事判決              95年度訴字第2960號
公  訴  人  臺灣高雄地方法院檢察署檢察官
被      告  甲○○
                    現於臺灣屏東戒治所（戒治中）
指定辯護人  本院公設辯護人乙○○
上列被告因違反槍砲彈藥刀械管制條例案件，經檢察官提起公訴
（95年度偵字第13017 號），本院判決如下：
    主  文
甲○○未經許可，持有可發射子彈具有殺傷力之改造手槍，處有
期徒刑參年貳月，併科罰金新臺幣陸萬元，罰金如易服勞役，以
新臺幣貳仟元折算壹日。扣案之仿ＧＬＯＣＫ廠２６型半自動改
造手槍壹支（槍枝管制編號0000000000號）、口徑玖
釐米制式子彈肆顆，均沒收之。
    事  實
一、甲○○明知可發射子彈具有殺傷力之改造手槍及子彈均為管
    制物品，未經中央主管機關許可，不得擅自持有，竟基於持
    有改造手槍及子彈之犯意，於民國95年1 月間某日，向姓名
    年籍不詳綽號「阿進」之成年男子，以新台幣（下同）4 萬
    元之代價，購買具有殺傷力支柯洛克手槍1 支（槍枝管制編
    號0000000000號，係由仿GLOCK 廠26型半自動手槍製造之槍
    枝換裝土造金屬槍管而成之改造手槍）、具殺傷力之口徑
    9MM 制式子彈4 顆及改造子彈7 顆（其中5 顆經試射後認具
    殺傷力），旋即未經許可而無故持有之。嗣於95年5 月5 日
    晚上8 時10分許，經警持搜索票前往高雄市○鎮區○○街22
    巷2 號搜索，當場在甲○○身上起出制式子彈3 顆，再於同
    日晚上10時5 分許，經警徵得甲○○同意後，前往位在高雄
    市○鎮區○○街22巷1 號「天和宮」扣得上開改造手槍1 支
    、制式子彈1 顆、改造子彈7 顆（其中2 顆未具殺傷力）等
    物品，始悉上情。
二、案經高雄市政府警察局刑警大隊移送臺灣高雄地方法院檢察
    署檢察官偵查起訴。
    理  由
壹、程序部分
一、本案卷附扣押筆錄、扣押物品目錄表均為公務員職務上製作
    之紀錄文書，依刑事訴訟法第159 條之4 第1 款規定，得為
    證據。
二、卷附內政部警政署刑事警察局95年7 月12日刑鑑字第095007
    2750號槍彈鑑定書（見偵卷第21頁）、內政部警政署刑事警
    察局95年11月11日刑鑑字第0950138668號函，其本質上係屬
    被告以外之人於審判外之書面陳述，而屬刑事訴訟法第159
    條第1 項所規定之傳聞證據。惟檢察官、被告及辯護人均未
    於言詞辯論終結前聲明異議，本院復審酌上開鑑定書及鑑定
    函文係依專業之方法進行鑑驗，其作成之情況並無不適當之
    情形，爰依刑事訴訟法第159 條之5 第2 項規定，視為其同
    意作為證據，而有證據能力。
貳、實體部份
一、上開犯罪事實，業據被告甲○○於警詢、偵查中均坦承不諱
    ，其雖於審理時翻異前詞，改稱：上開槍彈係綽號「阿進」
    之男子積欠其債務而交付與其以抵償債務，惟其不肯讓「阿
    進」抵債，「阿進」便將上開槍彈寄放在其處云云。惟查綽
    號「阿進」之成年男子並未到案，且被告既不肯讓「阿進」
    以上開槍彈抵債，「阿進」儘可將該槍彈取走，另尋途徑高
    價賣出以償還積欠被告之債務，又豈有獨留該槍彈而逕行離
    開之理？是被告於警詢、偵查中所供稱：該槍彈係以4 萬元
    之代價向「阿進」購入等語，應較為可信。此外，復有證人
    傅玉碧於警詢時之證述、扣押筆錄、扣押物品目錄表、現場
    照片7 張等附卷可資佐證。而扣案之上開改造手槍1 支、制
    式子彈4 顆、改造子彈7 顆經送內政部警政署刑事警察局鑑
    驗結果：係由仿GLOCK 廠26型半自動手槍製造之槍枝換裝土
    造金屬槍管而成之改造手槍，擊發功能正常，可擊發適用之
    子彈，具有殺傷力；送鑑制式子彈4 顆，係口徑9MM 之制式
    子彈，均具殺傷力；而送鑑改造子彈7 顆，係由土造金屬彈
    殼加裝直徑7.9MM 金屬彈頭而改造之土造子彈，其中5 顆，
    可擊發，均具殺傷力，另2 顆，無法擊發，認不具殺傷力。
    有卷附該局95年7 月12日刑鑑字第0950072750號槍彈鑑定書
    （見偵卷第21頁）、95年11月11日刑鑑字第0950138668號函
    等在卷可按，是被告前開自白核與事實相符，應屬可採。
    本件事證已臻明確，被告上開犯行洵堪認定。至辯護人為被
    告辯護稱被告持有槍彈之犯行應依自首規定減輕其刑云云（
    見本院卷附辯護意旨狀），惟按自首以在犯罪未發覺前，自
    行申告其犯罪事實於該管公務員，而受法律上之裁判為要件
    （參最高法院24年上字第1162號判例），本案被告係經警察
    搜索而在其身上查獲子彈等物，始發覺其可能另持有其他槍
    彈之犯罪嫌疑，方攜同員警前往上址起出上開扣案物品，並
    坦承該扣案物係向「阿進」購買而持有，並非向承辦警員主
    動表示持有槍彈之事實，則核與自首要件有所未符，尚難遽
    以自首規定予以減刑，附此敘明。
二、查被告行為後，如附表所示之相關法律均業經變更，並俱於
    95年7 月1 日施行，玆經整體比較結果，裁判時法較為有利
    ，從而依刑法第2 條第1 項但書規定，自應適用裁判時法，
    即修正後刑法。核被告甲○○持有改造手槍及子彈之行為，
    係犯槍砲彈藥刀械管制條例第8 條第4 項之未經許可持有其
    他可發射子彈具殺傷力之手槍罪及同法第12條第4 項未經許
    可持有子彈罪。本件被告前揭持有具有殺傷力之制式子彈4
    顆、改造子彈7 顆之行為，因該11顆子彈均屬同條例第12條
    第4 項規定所處罰之子彈，所侵害者係單一社會法益，僅犯
    單一之未經許可持有子彈罪。又被告同時持有改造手槍及子
    彈之行為，係以一行為觸犯二罪名，為想像競合犯，應依刑
    法第55條前段之規定，從一重論以同條例第8 條第4 項未經
    許可持有其他可發射子彈具有殺傷力之槍枝罪（新法但書係
    科刑之限制，為法理之明文化，非屬法律之變更，無比較適
    用之問題）。爰審酌被告無視法律之禁止規定，猶持具有殺
    傷力之改造槍枝、子彈，對社會治安造成潛在危害甚鉅，其
    行為不宜輕宥，惟念其犯後已坦承犯行，態度尚可，且所持
    具有殺傷力之槍枝、子彈並未涉及其他犯罪等一切情狀，量
    處如主文所示之刑，並考量被告僅國中畢業，家庭經濟狀況
    貧寒，惟有資力購入槍枝、子彈等情，就其罰金部分諭知易
    服勞役折算標準，以示懲儆。末扣案之仿GLOCK 廠26型半自
    動改造手槍（槍枝管制編號0000000000號）、口徑9MM 之制
    式子彈4 顆，均屬違禁物，已如前述，應依刑法第38條第1
    項第1 款規定，沒收之。至於業經試射具殺傷力之直徑
    7.9MM 金屬彈頭之改造子彈5 顆及另2 顆未具殺傷力之改造
    子彈，因其結構均不完整，已非違禁物，自不予宣告沒收，
    附此敘明。
據上論斷，應依刑事訴訟法第299 條第1 項前段，槍砲彈藥刀械
管制條例第8 條第4 項、第12條第4 項，刑法第11條前段、第2
條第1 項但書、第55條、第42條第3 項、第38條第1 項第1 款，
判決如主文。
中    華    民    國    95    年    12    月    29    日
                  刑事第八庭  審判長法  官  李政庭
                                    法  官  賴文姍
                                    法  官  王俊彥
如不服本判決，應於判決送達後10日內，向本院提出上訴。
以上正本證明與原本無異。
中    華    民    國    95    年    12    月    29    日
                                    書記官  鄭永媚
┌───────────────────────────────────────────────┐
│附表：                                                                                        │
├──────┬─────────────┬─────────────┬───────┬────┤
│相關變更條文│行為時法（下稱舊法）之內容│裁判時法（下稱新法）之內容│比  較  理  由│備    註│
├──────┼─────────────┼─────────────┼───────┼────┤
│刑法第33條第│罰金：（銀元）1 元以上。  │罰金：新臺幣1000元以上，以│罰金刑之下限，│舊法有利│
│5 款：罰金刑│                          │百元計算之。              │由銀元10元（依│        │
│下限變更    │                          │                          │前述，也提高10│        │
│            │                          │                          │倍）即新臺幣30│        │
│            │                          │                          │元，提高為新臺│        │
│            │                          │                          │幣1000元      │        │
├──────┼─────────────┼─────────────┼───────┼────┤
│【易服勞役折│易服勞役以1 元以上3 元以下│易服勞役以新臺幣1000元、  │易服勞役折算標│新法有利│
│算標準變更】│，折算1 日。依刑法…第42條│2000元或3000元折算1 日    │準，由銀元300 │        │
│修正前刑法第│第2 項易服勞役者，均就其原│                          │元即新臺幣900 │        │
│42條第2 項前│定數額提高為100 倍折算1 日│                          │元，提高為以新│        │
│段、修正前罰│；法律所定罰金數額未依本條│                          │臺幣1000、2000│        │
│金罰鍰提高標│例提高倍數，或其處罰法條無│                          │或3000元折算1 │        │
│準條例第2 條│罰金刑之規定者，亦同。    │                          │日。          │        │
│→現行刑法第│                          │                          │              │        │
│42條第3 項前│                          │                          │              │        │
│段          │                          │                          │              │        │
├──────┼─────────────┴─────────────┴───────┴────┤
│整體比較結果│新法罰金刑之下限雖較高，惟易服勞役之折算標準較低，經為整體綜合比較之結果，應以新│
│            │法較為有利。                                                                    │
└──────┴────────────────────────────────────────┘
附錄本案論罪法條：
槍砲彈藥刀械管制條例第8條第4項、第12條第4項
槍砲彈藥刀械管制條例第8條
未經許可，製造、販賣或運輸鋼筆槍、瓦斯槍、麻醉槍、獵槍、
空氣槍或第4 條第1 項第1 款所定其他可發射金屬或子彈具有殺
傷力之各式槍砲者，處無期徒刑或5 年以上有期徒刑，併科新臺
幣1 千萬元以下罰金。
未經許可，轉讓、出租或出借前項所列槍枝者，處5 年以上有期
徒刑，併科新臺幣1 千萬元以下罰金。
意圖供自己或他人犯罪之用，而犯前二項之罪者，處無期徒刑或
7 年以上有期徒刑，併科新臺幣1 千萬元以下罰金。
未經許可，持有、寄藏或意圖販賣而陳列第1 項所列槍枝者，處
3 年以上10年以下有期徒刑，併科新臺幣700 萬元以下罰金。
第1 項至第3 項之未遂犯罰之。
槍砲彈藥刀械管制條例第12條
未經許可，製造、販賣或運輸子彈者，處1 年以上7 年以下有期
徒刑，併科新台幣500 萬元以下罰金。
未經許可，轉讓、出租或出借子彈者，處6 月以上5 年以下有期
徒刑，併科新台幣300 萬元以下罰金。
意圖供自己或他人犯罪之用，而犯前二項之罪者，處3 年以上10
年以下有期徒刑，併科新台幣700 萬元以下罰金。
未經許可，持有、寄藏或意圖販賣而陳列子彈者，處5 年以下有
期徒刑，併科新台幣300 萬元以下罰金。
第1 項至第3 項之未遂犯罰之。


司法院資訊處製作；財團法人民間司法改革基金會備份。
